臺灣高雄地方法院刑事判決　　　　　 94年度勞安簡上字第1號
上　訴　人
即　聲請人　臺灣高雄地方法院檢察署檢察官
上　訴　人
即　被　告　乙○○
　　　　　　甲○○
共　　　同
選任辯護人　陳慧博律師
上列上訴人因業務過失致死等案件，不服本院高雄簡易庭中華民
國94年7 月21日94年度勞安簡字第4 號簡易處刑判決（聲請簡易
判決處刑案號：93年度偵字第9536、9626號），提起上訴，本院
管轄之第二審合議庭判決如下：
    主  文
原判決撤銷。
乙○○從事業務之人，因業務上之過失致人於死，處有期徒刑參
月，如易科罰金，以參佰元折算壹日，緩刑貳年。
甲○○從事業務之人，因業務上之過失致人於死，處有期徒刑參
月，如易科罰金，以參佰元折算壹日，緩刑貳年。
    事  實
一、乙○○係址設高雄縣林園鄉○○村○○○路373 巷51弄1 號
    1 樓之聖義工程行（獨資商號）負責人，屬勞工安全衛生法
    所規定之雇主，且實際負責工地現場安全維護等工作；甲○
    ○則係聖義工程行之勞工安全衛生主管，負責工地安全衛生
    設備之規劃與設置，2 人均為從事業務之人。緣聖義工程行
    自民國91年8 月27日起，即持續承攬址設高雄市○○區○○
    路3 號之臺灣電力公司大林發電廠皮帶機及各項附屬設備之
    修換工程，並自93年7 月15日起實際施作儲媒場北側車棚棚
    頂（高度4.83公尺）零星修護工程，乙○○、甲○○本應注
    意在高度2 公尺以上之高處作業，勞工有墜落之虞，應設置
    安全網，且安全網應至少須自棚頂邊往外延伸2. 5公尺，另
    並應在棚頂上設置水平安全母索，且每隔3 公尺須再加設中
    間杆柱，以供勞工所配安全帶固定使用，而依當時情形，並
    無不能注意之情事，竟疏未注意提供各該必要安全設施，致
    使勞工陳文通於93年7 月23日上午11時10分許，在施工過程
    中，不慎踩空而自棚頂近移動梯處墜落時，因無適當之安全
    網、安全帶攔阻，遂直接高速撞擊地面，致腦出血、氣胸、
    肺破裂，嗣經送醫急救，延至同日下午4 時許猶因傷重不治
    死亡。
二、案經高雄市政府勞工局勞工檢查所告發及臺灣高雄地方法院
    檢察署檢察官自動檢舉偵查後，聲請逕以簡易判決處刑。
    理  由
壹、證據能力方面：
    本案被告乙○○、甲○○同意卷附事故現場圖1 紙、高雄市
    立小港醫院疑非病死病歷摘要報告、高雄市政府勞工局勞工
    檢查所職災檢查報告書1 份，得作為證據，本院審酌各該書
    面作成時之狀況，認為適當，則依刑事訴訟法第159 條之5
    第1 項之規定，上開各項證據均具有證據能力。
貳、實體方面：
一、訊據被告乙○○、甲○○對於2 人分別為聖義工程行之負責
    人及勞工安全衛生主管，職司工地安全衛生維護、規劃與設
    置等業務，及被害人陳文通受僱於聖義工程行，且於上開時
    、地受指示從事車棚棚頂修護工程之施工過程中，不慎踩空
    而自棚頂墜落直接高速撞擊地面，送醫後傷重不治死亡等情
    均自白不諱，並坦承有未依勞工安全衛生法規設置合格之安
    全網、水平安全母索及中間杆柱等業務過失。經查：
(一)被害人於事故發生前，係在高度達4.83公尺之車棚棚頂工作
    ，因不慎踩空墜落地面，傷重不治死亡一節，有事故現場圖
    1 紙、現場照片10張、高雄市立小港醫院疑非病死病歷摘要
    報告1 紙、驗斷書與相驗屍體證明書各1 份、相驗照片3 張
    附卷可稽，堪以認定。
(二)依前揭10張現場照片，可知被害人從事工作之車棚棚頂，其
    下雖設置有安全網，但並未自棚頂邊往外延伸達2. 5公尺，
    而猶有未足，另棚頂上並未設置水平安全母索及中間杆柱等
    必要安全設施，亦可堪認定。
(三)按雇主對防止有墜落之虞之作業場所引起之危害，應有符合
    標準之必要安全衛生設備；雇主設置使用於結構物四周之安
    全網，攔截高度在1.5 公尺以下者，至少應延伸2.5 公尺；
    雇主安裝安全母索時，超過3 公尺長者應設立中間杆柱，其
    間距應在3 公尺以下；勞工安全衛生法第5 條第1 項第5 款
    、93年12月31日修正前營造安全衛生設施標準第22條第3 款
    第1 目、第23條第7 款第1 目分別定有明文。因此，雇主使
    勞工在2 公尺以上之高度工作，而有墜落之虞者，即應設置
    至少往外延伸2.5 公尺之安全網、水平安全母索及中間杆柱
    等必要安全設施，被告乙○○為聖義工程行之負責人，並實
    際負責工地現場安全維護等工作，既為其所自陳在卷，則依
    勞工安全衛生法第2 條第2 項規定，被告乙○○為被害人之
    雇主，自應遵守上開規定，設置必要安全措施，以防止危險
    之發生；另自承身為聖義工程行勞工安全衛生主管之被告甲
    ○○，本於其業務，對該等必要安全措施，亦負有規劃與設
    置之責至明。而依當時情形，並無不能注意之情事，被告2
    人竟均疏未注意設置，致被害人在施工過程中不慎踩空而自
    棚頂墜落時，因無適當之安全網、安全帶攔阻，遂直接高速
    撞擊地面，經送醫急救仍因傷重不治死亡，則被告2 人就被
    害人之死亡，確有過失甚明。而高雄市政府勞工局勞工檢查
    所檢查結果，亦認定被害人從高度4.83公尺之車棚棚頂墜落
    地面，因腦出血、氣胸、肺破裂致死，為本件職業災害之直
    接原因；車棚棚頂下方之安全網，未往外延伸至少2.5 公尺
    ，且車棚棚頂未設置水平安全母索及中間杆柱為間接之原因
    ，有該所之職災檢查報告書1 份在卷足稽。又被害人確因上
    述原因死亡，是以被告2 人之上述過失，與被害人之死亡結
    果間，也具有相當因果關係。
(四)綜上，被告2 人自白核與事實相符，可堪採為認定犯罪事實
    之依據，本件事證明確，被告2 人之犯行均堪以認定。
二、被告乙○○既為聖義工程行之經營負責人，乃屬勞工安全衛
    生法第5 條第1 項所規定之雇主，其違反勞工安全衛生法第
    5 條第1 項第5 款之規定，致生同法第28條第2 項第1 款之
    職業災害，應依同法第31條第1 項之規定論處；其復為從事
    業務之人，於執行業務中過失致人於死，核另犯刑法第276
    條第2 項之業務過失致人於死罪；其以一行為觸犯上開二罪
    名，為想像競合犯，應依刑法第55條規定從一重論以業務過
    失致人於死罪。至被告甲○○為聖義工程行之勞工安全衛生
    主管，為從事業務之人，於執行業務中過失致人於死，核其
    所為，乃係犯刑法第276 條第2 項之業務過失致人於死罪。
三、原審之判決，固非無見。惟本案被告2 人既均於偵查中自白
    而向檢察官表明願受科刑之範圍及願意接受緩刑之宣告，嗣
    經檢察官同意而記明於筆錄，並據以向法院請求量處被告2
    人各有期徒刑3 月併予宣告緩刑2 年，且原審亦認檢察官之
    上開請求並無顯不相當或顯失公平等情事而逕以簡易判決處
    刑，則依刑事訴訟法第451 條之1 第4 項規定，法院本應於
    檢察官之請求範圍內而為判決，原審竟逾越請求範圍而量處
    被告2 人各有期徒刑4 月併予宣告緩刑2 年，於法即有未合
    ，聲請人、被告2 人均執此上訴，自屬有理由，應由本院將
    原判決撤銷改判。審酌被告2 人未善盡保護勞工之責，而設
    置符合法規所定之安全衛生設備，使勞工於危險之勞動環境
    工作時，無法獲得生命、身體、健康之充足保障，進而更造
    致被害人死亡結果之發生，確已釀成重大且無可回復之損害
    ，惟念被告2 人前未曾受有期徒刑以上刑之宣告，有臺灣高
    等法院被告前案紀錄表1 份附卷可稽，素行尚佳，及被告2
    人犯後坦承犯行、深具悔意，且業已實際償付新臺幣180 萬
    元而與被害人家屬達成和解，亦有卷附調解筆錄1 紙足稽，
    犯後態度良好等一切情狀，認聲請人求處被告2 人各有期徒
    刑3 月，尚屬允當，爰量處如主文所示之刑，並諭知易科罰
    金之折算標準。又被告2 人前未曾受有期徒刑以上刑之宣告
    ，業認定如前，被告2 人因一時失慮，偶罹刑典，且事後業
    與被害人家屬達成和解，亦已如前述，犯後態度良好，經此
    偵審程序及刑之宣告後，當知所警惕，信無再犯之虞，本院
    認前開所宣告之刑，以暫不執行為適當，爰予宣告緩刑2 年
    ，以啟自新。
據上論斷，依刑事訴訟法第455 條之1 第1 項、第3 項、第369
條第1 項前段、第364 條、第299 條第1 項前段，勞工安全衛生
法第31條第1 項，刑法第11條前段、第276 條第2 項、第55條前
段、第41條第1 項前段、第74條第1 款，罰金罰鍰提高標準條例
第1 條前段、第2 條，判決如主文。
本案經檢察官丙○○到庭執行職務。
中　　華　　民　　國　　94　　年　　10　　月　　18　　日
                  刑事第十庭  審判長  法  官  徐美麗
                                      法　官  楊淑珍
                                      法　官  莊珮吟
以上正本證明與原本無異。
不得上訴。
中　　華　　民　　國　　94　　年　　10　　月　　18　　日
                                      書記官  蔡妮君
中華民國刑法第276條
因過失致人於死者，處2 年以下有期徒刑、拘役或2 千元以下罰
金。
從事業務之人，因業務上之過失犯前項之罪者，處5 年以下有期
徒刑或拘役，得併科3 千元以下罰金。
勞工安全衛生法第31條第1項
違反第5 條第1 項或第8 條第1 項之規定，致發生第28條第2 項
第1 款之職業災害者，處3 年以下有期徒刑﹑拘役或科或併科新
台幣15萬元以下罰金。
勞工安全衛生法第5條第1項第5款
雇主對左列事項應有符合標準之必要安全衛生設備：
五  防止有墜落﹑崩塌等之虞之作業場所引起之危害。
